【裁判字號】    97,易,67
【裁判日期】    970829
【裁判案由】    毒品危害防制條例
【裁判全文】
臺灣宜蘭地方法院刑事判決                97年度易字第67號
公  訴  人  臺灣宜蘭地方法院檢察署檢察官
被      告  甲○○
上列被告因毒品危害防制條例案件，經檢察官提起公訴（九十七
年度毒偵字第五一號），本院判決如下：
    主  文
甲○○施用第二級毒品，累犯，處有期徒刑陸月，如易科罰金，
以新臺幣壹仟元折算壹日。
    事  實
一、甲○○前因施用毒品案件，先後經臺灣南投地方法院及臺灣
    基隆地方法院裁定送觀察、勒戒後，均認無繼續施用毒品傾
    向後，各於民國八十八年二月十二日及八十九年五月十日觀
    察、勒戒執行完畢釋放出所，並分別由臺灣南投地方法院以
    八十七年度易字第二四五號判處免刑確定，及由臺灣基隆地
    方法院檢察署檢察官以八十九年度毒偵緝字第一九０號為不
    起訴處分。詎其再因施用毒品案件，經臺灣基隆地方法院以
    九十年度基簡字第六九號判處有期徒刑五月確定，九十三年
    十月十一日易科罰金執行完畢後，又因施用毒品案件，經本
    院以九十三年易字第二一四號判處有期徒刑八月，再經臺灣
    高等法院駁回上訴確定，九十五年三月十日縮刑期滿執行完
    畢。然其竟於九十六年十月二十五日十時十五分許往前回溯
    九十六小時內某時，又在不詳地點，施用第二級毒品安非他
    命（下稱安非他命）一次。嗣於九十六年十月二十五日九時
    十五分許，在宜蘭縣冬山鄉○○路二六七巷十五號旁鐵皮屋
    內為警緝獲後，採尿送鑑呈安非他命類陽性反應而悉上情。
二、案經宜蘭縣政府警察局羅東分局報告臺灣宜蘭地方法院檢察
    署檢察官偵查起訴。
    理  由
一、訊據被告甲○○於本院審理時，矢口否認有何施用安非他命
    之犯行，並辯稱：採尿前並未施用安非他命，但其自九十五
    年間起，便常在康健藥局購買並服用複方甘草合劑藥水，有
    時會一次服用約半瓶等語，並庭呈康健藥局出具之證明書一
    紙為證。然查：
  (一)被告所提卷附康健藥局出具之證明書，僅得證明被告甲○○
    於九十六年十月間購買複方甘草合劑藥水一事，惟被告究否
    確實服用複方甘草合劑藥水？及服用複方甘草合劑藥水與其
    尿液呈現安非他命類陽性反應結果間，有何關連性，被告皆
    未能舉證證明。況經本院核對複方甘草合劑藥水成分中，益
    徵阿片樟腦酊（Opium camphor tincture）之主藥成分為嗎
    啡，此見卷附行政院衛生署管制藥品管理局銷售藥品一覽表
    即明，是縱被告確於採尿前服用複方甘草合劑藥水，其尿液
    或有呈現嗎啡偽陽性反應之可能，但與其尿液所呈安非他命
    類陽性反應結果無涉，彰彰明甚。被告空以前詞置辯，洵屬
    無據，委無可採。
  (二)按安非他命經口服投與後，約百分之七十於二十四小時內自
    尿液中排出，約百分之九十於九十六小時內自尿中排出，安
    非他命之檢出與其投與方式、投與量、個人體質、採尿時間
    與檢驗儀器精密度等諸多因素有關，最長可能不會超過四日
    等情，業經行政院衛生署藥物食品檢驗局八十一年二月八日
    （八一）藥檢壹字第一一五六號函示明確。次按，目前常用
    之毒品篩檢方式包括酵素免疫分析法，薄層色層分析法及放
    射免疫分析法，在文獻上，雖亦有藥品或食物因交叉反應而
    在尿液測試中產生偽陽性反應，因此篩檢結果必須進一步確
    認，而目前最常使用之確認方式則係「氣相層析質譜儀分析
    法」，在良好操作條件下，以此法作藥物及其代謝產物之定
    性及定量分析，幾無偽陽性反應產生之情，亦經行政院國軍
    退除役官兵輔導委員會臺北榮民總醫院八十三年四月七日（
    八三）北總內字第０三０五九號函示翔實。從而，被告為警
    所採之尿液，經送慈濟大學濫用藥物檢驗中心以酵素免疫分
    析法初步檢驗及以氣相層析質譜儀分析法確認檢驗結果，均
    呈安非他命類陽性反應，此有宜蘭縣警察局羅東分局毒品犯
    罪嫌疑人尿液採驗作業管制紀錄表及慈濟大學濫用藥物檢驗
    中心檢驗總表各一件在卷可稽，足見被告於採尿前九十六小
    時內之某時，確有於不詳處所施用毒品安非他命一次之行為
    無訛。
  (三)被告甲○○前因施用毒品案件，先後經臺灣南投地方法院及
    臺灣基隆地方法院裁定送觀察、勒戒後，均認無繼續施用毒
    品傾向後，各於八十八年二月十二日及八十九年五月十日觀
    察、勒戒執行完畢釋放出所，並分別由臺灣南投地方法院為
    免刑判決確定，及由臺灣基隆地方法院檢察署檢察官為不起
    訴處分。嗣其再因施用毒品案件，經臺灣基隆地方法院判處
    有期徒刑五月確定，九十三年十月十一日易科罰金執行完畢
    後，又因施用毒品案件，經本院判處有期徒刑八月，再經臺
    灣高等法院駁回上訴確定，九十五年三月十日縮刑期滿執行
    完畢等情，則有臺灣高等法院被告前案紀錄表及臺灣宜蘭地
    方法院檢察署刑案資料查註紀錄表各一份存卷足考。本件事
    證已臻明確，被告辯解各語咸無可採，犯行洵堪認定，應予
    依法論科。
二、核被告甲○○之所為，係犯毒品危害防制條例第十條第二項
    之施用第二級毒品罪。其施用前持有安非他命之低度行為，
    已為施用之高度行為所吸收，不另論罪。末查，被告因施用
    毒品案件，由本院判處有期徒刑八月，並經臺灣高等法院駁
    回上訴確定，九十五年三月十日縮刑期滿執行完畢已詳前述
    ，是其於徒刑執行完畢後五年內，故意再犯本件有期徒刑以
    上之罪，為累犯，應依刑法第四十七條第一項規定加重其刑
    。審酌被告歷經觀察、勒戒之戒斷程序及刑法之科處與執行
    後，猶未確實戒除毒癮，顯見其難憑己力戒除毒害，且其到
    庭矢口否認犯行，是有對之科處較長刑期俾利戒毒，另再參
    酌其素行、犯罪動機、目的、手段、造成社會整體潛在侵害
    程度與施用毒品成癮性之犯罪特質等一切情狀，爰予量處如
    主文所示之刑。
據上論斷，應依刑事訴訟法第二百九十九條第一項前段，毒品危
害防制條例第十條第二項，刑法第十一條前段、第四十一條第一
項前段、第四十七條第一項，判決如主文。
本案經檢察官賴淑萍到庭執行職務
中    華    民    國    97    年    8    月    29     日
                  刑事第四庭法  官  陳嘉年
以上正本證明與原本無異。
如不服本判決應於收受本判決後10日內向本院提出上訴書狀，並
應敘述具體理由。若未敘述理由者，應於上訴期間屆滿後20日內
向本院補提理由書狀（均須按他造當事人之人數附繕本）。
                            書記官  葉瑩庭
中    華    民    國    97    年    8     月    29    日
附錄本案論罪科刑法條全文
毒品危害防制條例第十條第二項
施用第二級毒品者，處三年以下有期徒刑。


司法院資訊處製作；財團法人民間司法改革基金會備份。
